【裁判字號】    92,訴,544
【裁判日期】    920630
【裁判案由】    違反毒品危害防制條例
【裁判全文】
臺灣臺南地方法院刑事判決                          九十二年度訴字第五四四號
    公  訴  人  臺灣台南地方法院檢察署檢察官
    被      告  甲○○
右列被告因違反毒品危害防制條例案件，經檢察官提起公訴（九十二年度毒偵字第三
八四號），本院判決如左：
    主  文
甲○○施用第一級毒品，累犯，處有期徒刑捌月。
    事  實
一、甲○○前因違反肅清煙毒條例、竊盜案件，經本院判處應執行有期徒刑五年，於
    民國八十九年一月四日執行完畢。又因施用第二級毒品案件，經強制戒治交付保
    護管束期滿，由台灣臺南地方法院檢察署檢察官於九十一年三月十五日以九十一
    年度戒毒偵字第一一三號不起訴處分確定。詎甲○○猶不知悔改，又於九十一年
    十月二十六日凌晨二時十分許往前回溯二十六小時內之某日時，在不詳地點，施
    用第一級毒品海洛因，為警於同年月二十六日對其採尿送驗後，始發現上情。
二、案經臺南市警察局第六分局報告台灣臺南地方法院檢察署檢察官偵查起訴。
    理  由
一、訊據被告甲○○矢口否認有何施用第一級毒品海洛因犯行，辯稱：伊僅施用第二
    級毒品安非他命，並無施用第一級毒品海洛因，伊不知驗尿報告為何會有嗎啡陽
    性反應；伊在被警查獲前曾服用感冒藥云云。經查：
（一）被告於九十一年十月二十六日為警查獲所採尿液，經送臺南市衛生局及法務部
      調查局檢驗結果，均呈嗎啡陽性反應，此有臺南市衛生局九十一年十一月十三
      日（）南市衛驗字第九一０七六一號檢驗成績書及法務部調查局九十二年六
      月六日調科壹字第０九二六二六０七二七０號函在卷可稽。
（二）按在文獻報告中，雖確實有藥品或食品因交叉反應（cross reaction），可在
      尿液測試中產生偽陽性（false positive）之安非他命或嗎啡反應，於作尿液
      篩檢時，也同樣的可能會有偽陽性產生。但利用精密的儀器分析，將可排除偽
      陽性之可能，而得到正確的答案，因此篩檢結果必須進一步確認。在目前最常
      採用之確認方法為氣相層析質譜儀（GC／MS,gas chromatography／mass
      spectrometry），此乃因在良好的操作條件下，以氣相層析質譜儀作藥物及其
      代謝產物之定性及定量分析，幾乎不會有偽陽性反應產生；再按單以免疫分析
      法檢驗尿液，有可能因交叉反應（Cross reaction），而對服用幾種其他非煙
      毒或甲基安非他命藥物者之尿液產生偽陽性之結果，然若搭配薄層分析法（
      TOXI-LAB），應可摒除絕大部分之偽陽性問題。至於使用氣相層析質譜儀分析
      法確認，則可完全排除偽陽性之干擾，此有行政院國軍退除役官兵輔導委員會
      台北榮民總醫院八十三年四月七日（八三）北總內字第０三０五九號函可參。
      而鑑驗被告尿液之法務部調查局鑑驗尿液之方式，乃採螢光偏極免疫分析法做
      篩驗，再以氣相層析質譜分析法確認。依上開函示被告之尿液經以氣相層析質
      譜儀分析法此精確嚴謹之檢驗方式確認，得以有效排除偽陽性反應，並無誤判
      之虞，故該法務部調查局檢驗結果自屬可信。且參諸被告於警訊中業已自承以
      針筒注射之方式施用嗎啡等語（詳警卷），足見被告確有施用海洛因無誤。是
      被告辯稱：可能是伊服用感冒藥造成尿液有嗎啡陽性反應云云，顯不可採。
（三）另法務部調查局第六處八十七年九月二十二日（八七）發技（一）字第八七０
      七一四九一號函揭示，認尿液毒品檢驗如以免疫分析法篩驗，有可能因藥品交
      叉反應，在尿液中產生偽陽性之毒品反應，但使用氣相層析質譜儀分析法確認
      ，則可完全排除偽陽性反應等情，而按海洛因經注射入人體後，約有百分之八
      十於二十四小時內自尿中排出，一般而言，尿液中能否驗出嗎啡陽性反應與其
      投與量、投與途徑、採尿時間、個人體質及檢驗方法之靈敏度有關，國外曾有
      文獻報導，注射六毫克之海洛因鹽酸鹽，其代謝嗎啡之平均可檢出時限約為二
      十六小時，此有行政院衛生署藥物食品檢驗局八十一年九月八日（八一）藥檢
      壹字第八一一四八八五號函可參，被告於九十一年十月二十六日凌晨二時十分
      許採集之尿液檢體檢驗出嗎啡之陽性反應，則被告於九十一年十月二十六日凌
      晨二時十分許往前回溯二十六小時內之某一時點，確有施用第一級毒品海洛因
      無訛。
（四）本件事證明確，被告施用海洛因之犯行已堪認定，應予依法論科。
二、按海洛因屬於毒品危害防制條例第二條第二項第一款所稱之第一級毒品。因施用
    毒品案件，經觀察、勒戒後，有繼續施用傾向，經送強制戒治期滿檢察官為不起
    訴處分後，五年內再犯施用毒品之罪者，即應進入刑事訴訟程序審理，此觀毒品
    危害防制條例第二十三條第二項前段規定自明。查被告前因施用第二級毒品案件
    ，經強制戒治交付保護管束期滿，由台灣臺南地方法院檢察署檢察官於九十一年
    三月十五日以九十一年度戒毒偵字第一一三號不起訴處分確定，有台灣高等法院
    被告全國前案紀錄表一份在卷可按，是被告於五年內再犯本件施用毒品罪，即應
    依刑事訴訟程序審理，合先敘明。核被告所為，係犯毒品危害防制條例第十條第
    一項之施用第一級毒品罪。其施用前之持有第一級毒品海洛因之低度行為已為高
    度之施用行為所吸收，不另論罪。被告有事實欄所載之論罪科刑執行情形，有前
    開台灣高等法院被告全國前案紀錄表一份在卷可按，其於五年以內再犯本件最重
    本刑為有期徒刑以上之罪，為累犯，應依刑法第四十七條之規定加重其刑。爰審
    酌被告前經觀察、勒戒、強制戒治，又犯本件施用毒品案件，顯無深切悔改之意
    ，犯罪之動機、目的、手段，犯罪係對己身健康所生之危害，犯罪後之態度等一
    切情狀，量處如主文所示之刑，以資懲儆。
據上論斷，應依刑事訴訟法第二百九十九條第一項前段、毒品危害防制條例第十條第
一項、刑法第十一條前段、第四十七條，判決如主文。
本案經檢察官蔡英俊到庭執行職務。
中      華      民      國    九十二    年      六      月     三十     日
                                    台灣臺南地方法院刑事第七庭
                                            法  官  鄭燕璘
右正本證明與原本無異。
如不服本判決，應於判決送達後十日內，向本院提出上訴狀。
                                            書記官  黃傳鈞
中      華      民      國    九十二    年      七      月     一       日
附錄本案論罪科刑法條全文：
毒品危害防制條例第十條
  施用第一級毒品者，處六月以上五年以下有期徒刑。


司法院資訊處製作；財團法人民間司法改革基金會備份。
